臺灣基隆地方法院民事裁定　　　　　　　 96年度財管字第3號
抗　告　人　財政部國有財產局臺灣北區辦事處基隆分處
法定代理人　吳明意
相　對　人　甲○○
上列當事人間請求指定遺產管理人事件，抗告人對於本院96年1
月17日裁定提起抗告，本院裁定如下：
    主  文
原裁定撤銷。
相對人之聲請駁回。
聲請及抗告程序費用各新臺幣壹仟元由相對人負擔。
    理  由
一、按非訟事件原法院或審判長認抗告為有理由者，應撤銷或變
    更原裁定，此觀民事訴訟法第490條第1項、非訟事件法第28
    條甚明。
二、抗告意旨略以：本件原裁定指定抗告人處為被繼承人乙○○
    ○○○之遺產管理人，核與民法第1178條規定不符。
三、本件相對人聲請意旨略以：相對人為被繼承人乙○○○○○
    （女、民國前14年1月3日生，民國73年3月9日死亡，身分證
    統一編號：Ｚ000 000000，生前最後住所：基隆市○○路433
    號）為之法定繼承人之一，被繼承人雖未遺有任何債務，而
    有多筆遺產尚待處理，然因繼承人無法於法定期間內召開親
    屬會議選定遺產管理人，現無人處理被繼承人所遺產事宜，
    為此聲請鈞院指定被繼承人乙○○○○○之遺產管理人等語
    。
四、按先順序繼承人均拋棄其繼承權時，由次順序之繼承人繼承
    。其次順序繼承人有無不明或第四順序之繼承人均拋棄其繼
    承權者，準用關於無人承認繼承之規定。又繼承開始時，繼
    承人之有無不明者，由親屬會議於一個月內選定遺產管理人
    ，並將繼承開始及選定遺產管理人之事由，向法院報明。無
    親屬會議或親屬會議未於前條所定期限內選定遺產管理人者
    ，利害關係人或檢察官，得聲請法院選任遺產管理人，並由
    法院依前項規定為公示催告，民法第1176條第6項、第1177
    條、第11787條第2項分別定有明文。依前開規定，於法定繼
    承人均拋棄繼承時，即準用無人承認繼承之規定，故法定繼
    承人均拋棄繼承時，民法第1177條與第1178條規定亦在準用
    之列。依民法第1178條第2項之規定，如無親屬會議或親屬
    會議未於一個月內選定遺產管理人時，為維護公益及被繼承
    人債權人之利益，即許利害關係人或檢察官聲請法院選任遺
    產管理人，使遺產之歸屬早日確定。故惟於繼承人有無不明
    或法定繼承人均拋棄繼承時，始有依上開規定聲請指定遺產
    管理人。
五、經查，本件相對人既陳明其為被繼承人乙○○○○○之法定
    繼承人之一，復有其提出之相關戶籍謄本、親屬系統表等附
    卷足憑，則本件既無繼承人有無不明，亦無法定繼承人均拋
    棄繼承之前揭得聲請指定遺產管理人之法定事由，相對人受
    臺北縣汐止地政事務所之「『若無』民法所定繼承人時，則
    應依民法規定選定遺產管理人」之函所誤導，而為本件之聲
    請，本院原裁定誤予准許，自應撤銷、變更之，是本件應認
    為抗告人之抗告有理由，應由本院裁定如主文。
六、依非訟事件法第28條、第24條第1項，民事訴訟法第490條第
    1項、第95條、第78條，裁定如主文。聲請及抗告程序費用
    各新臺幣1,000元均應由相對人負擔，即相對人應賠償抗告
    人預繳之抗告裁判費新臺幣1,000元，併此敘明。
中　　華　　民　　國　　96　　年　　2 　　月　　2 　　日
　　              家事法庭法　官　李木貴
以上正本係照原本作成。
如對本裁定抗告，應於本裁定送達後10日內，向本院提出抗告狀
，並繳納抗告費新臺幣1000元。
中　　華　　民　　國　　96　　年　　2 　　月　　2 　　日
                          書記官　林蔚菁
